【裁判字號】    98,訴,208
【裁判日期】    981105
【裁判案由】    毒品危害防制條例
【裁判全文】
臺灣臺東地方法院刑事判決               98年度訴字第208號
公  訴  人  臺灣臺東地方法院檢察署檢察官
被      告  乙○○
                    （另案在臺灣泰源技能訓練所執行中）
上列被告因違反毒品危害防制條例案件，經檢察官提起公訴（98
年度毒偵字第201號），被告於準備程序中為有罪之陳述，經本
院合議庭裁定以簡式審判程序審理，判決如下：
    主  文
乙○○施用第一級毒品，累犯，處有期徒刑壹年。
    犯罪事實
一、乙○○曾於民國91年間因施用毒品案件，經臺灣臺中地方法
    院裁定送觀察、勒戒後，因認無繼續施用毒品之傾向，而於
    92年1月30日觀察勒戒執行完畢出監，並由臺灣臺中地方法
    院檢察署以92年度毒偵字第198號為不起訴處分確定，復於
    上開觀察、勒戒執行完畢釋放後5年內之92年間因再犯施用
    毒品案件，經臺灣臺中地方法院裁定送觀察、勒戒後，認有
    繼續施用毒品傾向，經該院裁定令入戒治處所施以強制戒治
    ，嗣因法律修正而未繼續執行，該案並經該院以92年度訴字
    第2806號判決判處有期徒刑8月確定，迄於93年10月26日縮
    刑期滿執行完畢。又於94年間因施用毒品案件，經該院94年
    度訴字第1191號判決判處有期徒刑10月確定；另於94年間因
    竊盜案件，經該院94年度易字第1412號判決判處拘役30日確
    定，而於95年5月30日縮刑期滿執行完畢。再於95年間因施
    用毒品案件，經該院96年度訴字第411號判決判處有期徒刑1
    年確定，復於96年間因違反毒品危害防制條例案件，經該院
    以96年度簡字第313號判決判處有期徒刑5月確定，又於96年
    間因竊盜案件，經該院以96年度簡字第345號判決判處有期
    徒刑5月確定，另於96年間因竊盜案件，經該院以96年度豐
    簡字第625號判決判處有期徒刑4月確定，嗣經該院以97年度
    聲字1461號裁定就上開四案件予以減刑並定應執行刑為有期
    徒刑11月確定，而於97年6月21日縮刑期滿執行完畢，猶不
    知悔改，於前案觀察、勒戒執行完畢釋放5年內再犯上開施
    用毒品之罪，且經法院判處罪刑確定後，復另基於施用第一
    級毒品海洛因及第二級毒品甲基安非他命（以下簡稱安非他
    命）之犯意，於98年1月14日中午12時許，在臺中市某處汽
    車旅館內，將第一級毒品海洛因及第二級毒品安非他命置於
    針筒加水溶化，以針筒注射之方式，同時施用第一級毒品海
    洛因及第二級毒品安非他命1次。旋於翌（15）日上午8時許
    ，在其友人位於臺中市○○路○段378號15樓之5住處前，經
    警持搜索票前往執行搜索因在場而遭查獲。嗣經警徵得其同
    意，於同日下午3時38分許，採尿送中山醫學大學附設醫院
    檢驗科藥物檢測中心檢驗之結果，呈鴉片類及安非他命類陽
    性反應，始悉上情。
二、案經臺中市警察局報由臺灣臺中地方法院檢察署呈請臺灣高
    等法院檢察署令轉臺灣臺東地方法院檢察署檢察官偵查起訴
    。
    理  由
一、本件被告乙○○所犯係死刑、無期徒刑或最輕本刑為3年以
    上有期徒刑或高等法院管轄第一審案件以外之罪，其於準備
    程序進行中，先就被訴事實為有罪之陳述，經本院告知簡式
    審判程序之旨，並聽取檢察官及被告之意見後，經合議庭裁
    定由受命法官獨任進行簡式審判程序，是依刑事訴訟法第
    273條之2規定，本件之證據調查，不受同法第159條第1項、
    第161條之2、第161條之3、第163條之1及第164條至第170
    條規定之限制，合先敘明。
二、上揭犯罪事實，業據被告於檢察事務官詢問及本院審理中坦
    白承認（見警卷第2頁、核交卷第13至14頁、本院卷第32頁
    背面、第39頁背面至第40頁），而其於查獲當日即98年1月
    15日所採集之尿液，經送中山醫學大學附設醫院檢驗科藥物
    檢測中心以酵素免疫分析法初步檢驗並以氣相層析質譜儀法
    複驗之結果，呈鴉片類及安非他命類陽性反應，此有該檢測
    中心98年2月6日尿液檢驗報告（編號0000000）及臺中市警
    察局刑警大隊偵查第五隊委託尿液檢驗代號與真實姓名對照
    表（代碼編號：K-01-03-03）各1紙在卷可稽（見警卷16至
    18 頁），且酵素免疫分析法與氣相層析質譜儀法兩者之分
    析原理相異，尿液檢體同時引起二種檢測分析法均呈偽陽性
    之機率極低，為行政院衛生署管制藥品管理局90年9月13日
    管檢字第98064號函所揭示，是上開檢驗結果之正確性，應
    堪認定。又毒品施用後於尿液、血液中可檢出之最大時限，
    與施用劑量、施用頻率、施用方式、施用者飲水量之多寡、
    個人體質、代謝情況、檢體收集時間點及所用檢測方法之靈
    敏度等因素有關，因個案而異，一般於尿液中可檢出之最長
    時限，海洛因為施用後2至4天，甲基安非他命為施用後1至5
    天等情，亦有行政院衛生署管制藥品管理局92年7月23日管
    檢字第0920005609號函附卷可參，是被告於上揭時間確有同
    時施用第一級毒品海洛因及第二級毒品安非他命之犯行。至
    公訴意旨認被告係分別施用第一級毒品海洛因及第二級毒品
    安非他命，無非係以中山醫學大學附設醫院檢驗科藥物檢測
    中心98年2月6日尿液檢驗報告（編號0000000）為其主要論
    據。惟按非法施用毒品之方式，並無固定模式，不同吸毒族
    群及不同毒品種類，可能有不同之施用方式，而海洛因與安
    非他命均得以注射之方式施用等情，有行政院衛生署管制藥
    品管理局97年3月3日管檢字第0970001991號函可供參考，雖
    海洛因係中樞神經抑制劑，而安非他命乃中樞神經興奮劑，
    二者作用機轉固有不同，然第一級毒品海洛因及第二級毒品
    安非他命既可混和以針筒注射方式施用，不會引起排斥，且
    濫用藥物施用毒品者，本來就有不按常規使用藥物之傾向，
    或其等主觀上可能認為將兩種藥物混合使用可增加藥性，甚
    或係海洛因販毒者自行加入安非他命以增加重量，是被告所
    稱同時施用第一級及第二級毒品乙節，尚難謂有何不符常理
    之處。況依卷內現存事證亦無從認定被告涉有公訴意旨所指
    之分別施用第一級及第二級毒品犯行，是依事證有疑則利益
    應歸屬被告之證據法則，而從輕認定被告為同時施用第一級
    及第二級毒品。綜上所述，足徵被告上開任意性自白與事實
    相符。本件事證明確，被告犯行洵堪認定，應依法論科。
三、論罪科刑部分：
（一）按毒品危害防制條例於92年7月9日修正公布，自93年1月9
      日起施行，其中第20條、第23條將施用毒品之刑事處遇程
      序，區分為「初犯」及「5年內再犯」、「5年後再犯」。
      依其立法理由之說明：「初犯」，經觀察、勒戒或強制戒
      治後，應為不起訴處分或不付審理之裁定；經觀察、勒戒
      或強制戒治執行完畢釋放後，「5年內再犯」者，因其再
      犯率甚高，原實施之觀察、勒戒及強制戒治既已無法收其
      實效，爰依法追訴或裁定交付審理。至於經觀察、勒戒或
      強制戒治執行完畢釋放後，「5年後再犯」者，前所實施
      之觀察、勒戒或強制戒治已足以遮斷其施用毒品之毒癮，
      為期自新及協助其斷除毒癮，仍適用「初犯」規定，先經
      觀察、勒戒或強制戒治之程序。從而依修正後之規定，僅
      限於「初犯」及「5年後再犯」二種情形，始應先經觀察
      、勒戒或強制戒治程序。倘被告於5年內已再犯，經依法
      追訴處罰，縱其第3次（或第3次以上）再度施用毒品之時
      間，在初犯經觀察、勒戒或強制戒治執行完畢5年以後，
      已不合於「5年後再犯」之規定，且因已於「5年內再犯」
      ，顯見其再犯率甚高，原實施觀察、勒戒或強制戒治，已
      無法收其實效，即應依該條例第10條處罰（最高法院95
      年度第7次刑事庭會議決議、97年度第5次刑事庭會議決議
      可資參照）。經查，被告前於91年間因施用毒品案件，經
      臺灣臺中地方法院裁定送觀察、勒戒後，因認無繼續施用
      毒品之傾向，而於92年1月30日觀察勒戒執行完畢出監，
      並由臺灣臺中地方法院檢察署以92年度毒偵字第198號為
      不起訴處分確定，復於上開觀察、勒戒執行完畢釋放後5
      年內之92年間因再犯施用毒品案件，經臺灣臺中地方法院
      裁定送觀察、勒戒後，認有繼續施用毒品傾向，經該院裁
      定令入戒治處所施以強制戒治，嗣因法律修正而未繼續執
      行，該案並經該院以92年度訴字第2806號判決判處有期徒
      刑8月確定，迄於93年10月26日縮刑期滿執行完畢。又於
      94年間因施用毒品案件，經該院94年度訴字第1191號判決
      判處有期徒刑10月確定。再於95年間因施用毒品案件，經
      該院96年度訴字第411號判決判處有期徒刑1年確定，復於
      96年間因違反毒品危害防制條例案件，經該院以96年度簡
      字第313號判決判處有期徒刑5月確定在案，此有臺灣高等
      法院被告前案紀錄表及上開不起訴處分書各1份在卷可按
      ，是被告所為施用毒品之犯行，距離第1次犯施用毒品罪
      經觀察、勒戒執行完畢釋放後雖已逾5年，惟被告在上開
      觀察、勒戒執行完畢後5年內，既已再犯施用毒品罪，並
      經追訴、處罰，揆諸上開說明，被告本次犯行即與毒品危
      害防制條例第20條第3項所稱「5年後再犯」之情形有別，
      自應依法追訴審理。
（二）次按海洛因及安非他命分別屬毒品危害防制條例第2條第2
      項第1款及第2款所規定之第一級及第二級毒品。核被告所
      為，係犯毒品危害防制條例第10條第1項之施用第一級毒
      品罪及同條第2項之施用第二級毒品罪。又其非法施用第
      一級毒品海洛因及第二級毒品安非他命前非法持有海洛因
      及安非他命之低度行為，為其非法施用之高度行為所吸收
      ，均不另論罪。又被告以一施用行為同時觸犯施用第一級
      毒品及第二級毒品罪名，為想像競合犯，依刑法第55條之
      規定，應從一重之施用第一級毒品罪處斷。公訴意旨認應
      分論併罰，尚有未洽，附此敘明。又其曾於於95年間因施
      用毒品案件，經臺灣臺中地方法院96年度訴字第411號判
      決判處有期徒刑1年確定，復於96年間因違反毒品危害防
      制條例案件，經該院以96年度簡字第313號判決判處有期
      徒刑5月確定，又於96年間因竊盜案件，經該院以96年度
      簡字第345號判決判處有期徒刑5月確定，另於96年間因竊
      盜案件，經該院以96年度豐簡字第625號判決判處有期徒
      刑4月確定，嗣經該院以97年度聲字1461號裁定就上開四
      案件予以減刑並定應執行刑為有期徒刑11月確定，而於97
      年6月21日縮刑期滿執行完畢，此有臺灣高等法院被告前
      案紀錄表附卷可考，其前曾受有期徒刑之執行完畢，於5
      年以內故意再犯本件最重本刑為有期徒刑以上之罪，為累
      犯，應依刑法第47條第1項之規定加重其刑。爰審酌被告
      正值壯年，不思尋求正當之身心發展，前因多次施用毒品
      之行為，而受觀察、勒戒、強制戒治及徒刑之處遇，猶未
      能杜絕毒品之誘惑，再次施用第一級及第二級毒品，足見
      其自制力薄弱，漠視法令禁制與刑罰處遇，且施用毒品非
      但對個人身心戕害甚鉅，對社會秩序亦潛藏有高度危險，
      惟念及其施用毒品之動機及目的僅在求一己快感，且於犯
      後尚能坦承犯行，態度非惡，兼衡酌其犯罪之情節、生活
      狀況及智識程度等一切情狀，量處如主文所示之刑。
四、至被告施用第一級及第二級毒品所用之針筒1支，雖為被告
    所有供施用第一級及第二級毒品所用之物，然已丟棄滅失乙
    情，業經被告陳明在卷（見本院卷第39頁背面），且該物品
    本質上尚可供其他用途使用，客觀上難認係專供施用毒品之
    器具，核非違禁物，爰不另為沒收之諭知。
據上論斷，應依刑事訴訟法第273條之1第1項、第299條第1項前
段、毒品危害防制條例第10條第1項、第2項，刑法第11條前段、
第55條、第47條第1項，判決如主文。
本案經檢察官甲○○到庭執行職務。
中    華    民    國    98    年    11    月     5    日
                  刑事第三庭  法  官  彭凱璐
以上正本證明與原本無異。
如不服本判決應於收受本判決後10日內向本院提出上訴書狀；上
訴書狀應敘述具體理由。未敘述上訴理由者，應於上訴期間屆滿
後20日內向本院補提理由書狀（均須按他造當事人之人數附繕本
）。「切勿逕送上級法院」。
                              書記官  陳憶萱
中    華    民    國    98    年    11    月    6     日
附錄論罪科刑法條：
毒品危害防制條例第10條
施用第一級毒品者，處6月以上5年以下有期徒刑。
施用第二級毒品者，處3年以下有期徒刑。


司法院資訊處製作；財團法人民間司法改革基金會備份。
